臺灣宜蘭地方法院民事判決　　　　　　　 100年度婚字第19號
原　　　告
即反訴被告　丙○○
訴訟代理人　林健智律師
被　　　告
即反訴原告　甲○○
訴訟代理人　周慧貞律師
複　代理人　乙○○
上列當事人間請求履行同居等事件，本院於民國一百年九月六日
言詞辯論終結，判決如下：
    主  文
本訴原告履行同居之訴駁回。
本訴訴訟費用由原告負擔。
准反訴原告與反訴被告離婚。
兩造所生未成年子女丁○○（女，民國○○○年○月○○日生）
、戊○○（女，民國○○○年○月○○日生）、己○○（男，民
國○○○年○○月○○日生）權利義務之行使及負擔，均由反訴
原告任之。
反訴被告應自本判決確定之日起，至未成年子女丁○○成年之日
止，按月於每月十五日前，給付反訴原告關於未成年子女丁○○
之扶養費用新臺幣伍仟元，若有一期遲延給付，其餘各期視為均
已到期。
反訴被告應自本判決確定之日起，至未成年子女戊○○成年之日
止，按月於每月十五日前，給付反訴原告關於未成年子女戊○○
之扶養費用新臺幣陸仟元，若有一期遲延給付，其餘各期視為均
已到期。
反訴被告應自本判決確定之日起，至未成年子女己○○成年之日
止，按月於每月十五日前，給付反訴原告關於未成年子女己○○
之扶養費用新臺幣捌仟捌佰元，若有一期遲延給付，其餘各期視
為均已到期。
反訴訴訟費用由反訴被告負擔。
    事實及理由
甲、程序部分：按婚姻無效、確認婚姻成立或不成立、撤銷婚姻
    、離婚或夫妻同居之訴，得合併提起，或於第一審或第二審
    言詞辯論終結前，為訴之變更、追加或提起反訴，民事訴訟
    法第五百七十二條第一項定有明文。查原告於一百年二月八
    日依民法第一千零一條訴請被告履行同居後，被告嗣於民國
    一百年四月二十日之訴訟繫屬中，依民法第一千零五十二條
    第一項第三款、第五款及同條第二項反訴訴請判決准予兩造
    離婚，併請酌定由反訴原告行使或負擔未成年子女丁○○、
    戊○○、己○○之權利義務，及反訴被告應自本件判決確定
    之日起至三名未成年子女各自成年之日止，按月給付每名未
    成年子女扶養費用新臺幣（下同）八千八百元，若一期遲誤
    履行，其餘各期視為均已到庭等語，揆諸上開法條規定，被
    告所提反訴應屬合法。
乙、實體部分：
壹、本訴部分：
一、原告主張：兩造為夫妻，本同住宜蘭縣宜蘭市○○路○○巷
    ○○弄○○號。詎被告於九十九年七月十日十六時許，夥同
    友人至兩造前開住處搬走屋內傢俱及衣物，再為兩造所生未
    成年子女丁○○、戊○○及己○○辦理轉學後，至今均未再
    返回前開住處與原告共同生活，顯見被告不具正當理由而違
    背夫妻同居義務，爰依民法第一千零一條訴請被告應與原告
    同居等語。
二、被告則以：
  （一）兩造結婚後，原告終日酗酒且屢於酒後在家以穢語辱罵或以
    「討客兄」誣指被告，甚曾暴力相向，嚴重侵害被告人格尊
    嚴及人身安全。
  （二）原告自九十九年二月間農曆春節前某日便無故離家，不知去
    向，被告經向原告之父報備並取得同意後，始返回娘家暫住
    ，嗣因被告常遇不知名人士上門索討原告在外積欠之債務，
    被告不堪其擾且顧及三名未成年子女之安全，方自同年七月
    間帶同未成年子女丁○○、戊○○及己○○返回娘家居住。
    詎原告自斯時起，即未支付家庭生活費用，三名未成年子女
    均由被告獨力扶養至今。
  （三）被告之所為，顯已違反夫妻相互扶持，甘苦與共及互信互諒
    之婚姻本質而妨礙家庭生活之美滿幸福，肇致兩造婚姻已生
    嚴重破綻而難回復，是因被告長期遭受原告施加言語、精神
    虐待及肢體暴力而離家，兩造婚姻亦具法定離婚要件，堪認
    被告因具拒與原告履行同居義務之正當理由，爰請駁回原告
    之訴等語抗辯。
貳、反訴部分：
一、反訴原告援引本訴答辯內容，並依民法第一千零五十二條第
    一項第三款、第五款及同條第二項訴請判准離婚，併請酌定
    由反訴原告行使或負擔未成年子女丁○○、戊○○、己○○
    之權利義務，及反訴被告應自本件判決確定之日起至三名未
    成年子女各自成年之日止，按月給付每名未成年子女扶養費
    用新臺幣八千八百元，若一期遲誤履行，其餘各期視為均已
    到庭等語。
二、反訴被告除援引本訴主張內容外，復執：
  （一）兩造結婚後，本居住反訴原告娘家所處之高雄地區，反訴被
    告亦自九十年間至九十八年間受顧遠洋漁船工作而鮮少在家
    ，該段期間兩造均無婚姻衝突事件。
  （二）兩造於九十八年間遷居宜蘭地區後，反訴被告即任職國立○○○○○○職業學校，並利用課餘時間協助家中漁場經營，
    九十九年間更準備博士班考試，焉有時間終日酗酒？
  （三）反訴原告自產下未成年子女己○○後，個性丕變，屢屢懷疑
    反訴被告在外與人有染，更迭以怪力亂神之言論恫嚇、侮辱
    或挑釁反訴被告，亦曾出手掌摑反訴被告，反訴被告念及個
    人與家族名譽始加包容，但反訴原告變本加厲而影響反訴被
    告在校聲譽，反訴被告始向臺灣宜蘭地方法院檢察署提出告
    訴（九十九年度偵字第三九四五號）。
  （四）兩造結婚至今，家庭收入均由反訴原告管理支用，反訴被告
    並無積欠債務之事。況反訴原告帶同三名未成年子女返回娘
    家，事先並未告知反訴被告之父或取得其同意，反訴原告所
    述各情皆非實情等語抗辯。
叁、本院得心證之理由：
一、關於本訴請求履行同居部分：
  （一）兩造婚姻關係現仍存續，有戶籍謄本在卷為證，並為兩造所
    不爭執，堪信為真。
  （二）按夫妻互負同居之義務，但有不能同居之正當理由者，不在
    此限，民法第一千零一條定有明文。次按，婚姻以夫妻共同
    生活為目的，配偶間自應協力維持共同生活之幸福與圓滿，
    而同居乃夫妻雙方和諧協力始克達成。至所謂正當理由，係
    依一般社會觀念及客觀標準觀察，履行同居為不合理者而言
    。是查，證人即兩造所生未成年子女戊○○已到庭針對兩造
    及三名未成年子女於宜蘭縣宜蘭市○○路○○巷○○弄○○
    號住處共同生活之狀態到庭證稱：近二年其與兩造及胞姐丁○○、胞弟己○○同住宜蘭縣宜蘭市○○路○○巷○○弄○○號期間，原告經常喝醉且一星期只返家二、三日，未返家
    時，均不知去向，縱去電詢問祖父，祖父亦稱原告未在該處
    ，至原告返家多已酒醉，常至樓上命其等開門，其等若不從
    ，原告便對之辱罵穢語，其亦曾聽聞兩造吵架時，原告對被
    告辱罵穢語，且曾聽聞兩造房內傳出碰撞聲響及被告哭聲，
    翌日即見被告手臂瘀青；又原告在外疑似積欠鉅額債務且有
    外遇，但原告亦指被告在外有男人，兩造常因此發生爭執，
    被告始於去年暑假帶其與胞姐、胞弟搬離宜蘭縣宜蘭市○○
    路○○巷○○弄○○號住處，惟於搬家前曾去電告知祖父等
    語綦詳，執此稽之一般社會觀念及客觀標準，即徵原告除未
    固定返家與被告履行同居義務或協力照顧未成年子女外，更
    長期酒後在家吵鬧、辱罵被告及未成年子女，嚴重影響被告
    及未成年子女之生活作息、情緒調適與身心成長，當認被告
    不願再使其及未成年子女處於原告所施加精神上不法侵害之
    環境，方帶同三名未成年子女離家而拒與原告履行同居義務
    ，揆諸首開法條規定及說明，當認被告具有不能與原告同居
    之正當理由。原告訴請被告應履行同居之義務，洵非有據，
    應予駁回。
二、關於反訴請求離婚部分：
  （一）兩造婚姻關係現仍存續，有戶籍謄本在卷為證，並為兩造所
    不爭執，堪信為真。
　（二）反訴原告是否遭受反訴被告施加不堪同居之虐待？
  1.按民法第一千零五十二條第三款所謂不堪同居之虐待，係指
    施予身體或精神不可忍受之痛苦，致不堪繼續同居者而言，
    如非客觀已達此程度，不容夫妻之一方，以其自身主觀見解
    ，任意請求離婚（最高法院三十四年上字第三九六八號判例
    意旨參照）。申言之，夫妻之一方受他方不堪同居之虐待，
    非以他方出於虐待之主觀意思為要件，苟他方侵害人格尊嚴
    與人身安全之行為，客觀上已逾越夫妻通常可忍受程度，危
    及婚姻關係之維繫，即屬不堪同居之虐待。但究否已達身體
    上及精神上不堪同居之虐待，須自夫妻共同生活之全盤情況
    ，依具體事件考量夫妻一方受他方虐待所受侵害之嚴重性，
    衡酌婚姻係以夫妻之共同生活為目的，夫妻應以誠摯相愛為
    基礎，相互尊重、忍讓與諒解，共同建立和諧美滿幸福家庭
    之精神，倘夫妻一方予他方以身體上或精神上不可忍受之痛
    苦，致無從繼續保持共同生活之圓滿、安全及幸福而生婚姻
    之破綻，即屬不堪同居之虐待（司法院大法官會議釋字第三
    七二號解釋、最高法院八十七年度臺上字第二九五七號、八
    十七年度臺上字第二四七四號、八十七年度臺上字第二一三
    七號、八十六年度臺上字第二九一一號、八十四年度臺上字
    第一七五五號、八十四年度臺上字第一三０七號判決意旨參
    照）。
  2.綜觀證人即兩造所生未成年子女戊○○前開證詞，或能證明
    反訴被告除未固定返家與反訴原告履行同居義務及協力照顧
    未成年子女外，更長期酒後在家吵鬧、辱罵而嚴重影響反訴
    原告及未成年子女之生活作息、情緒調適與身心成長，然此
    不法侵害是否已達一般夫妻通常所能忍受而屬人格尊嚴遭受
    嚴重侵害之不堪同居虐待程度，尚非無疑。況兩造分居至今
    年餘，期間已無往來，益徵反訴被告自兩造自分居至今，即
    未再對反訴原告施以精神上或身體上之不法侵害或其他虐待
    情事，自無再有遭受反訴被告施加逾越一般夫妻通常所能忍
    受而達人格尊嚴遭受嚴重侵害之不堪同居虐待，揆諸首揭法
    條規定及說明，反訴原告爰依民法第一千零五十二條第一項
    第三款訴請判准離婚，即難謂有理由。
  （三）按夫妻之一方以惡意遺棄他方在繼續狀態中者，構成判決離
    婚之事由，民法第一千零五十二條第一項第五款定有明文。
    次按，夫妻之一方無正當理由，不盡同居或支付家庭生活費
    用之義務，即屬以惡意遺棄他方（最高法院三十九年臺上字
    第四一五號判例參照）。查反訴原告係因反訴被告長期未固
    定返家與反訴原告共同生活，亦未協力照顧未成年子女，更
    長期酒後在家吵鬧、辱罵被告及未成年子女，嚴重影響被告
    及未成年子女之生活作息、情緒調適與身心成長，遂偕同三
    名未成年子女離家而具有不能與反訴被告不能同居之正當理
    由如前述，尚非反訴被告無正當理由而不與反訴原告盡同居
    義務。況依證人即兩造所生未成年子女戊○○到庭證述：零
    用錢係向反訴原告支領，家庭開銷部分多由反訴原告支付，
    但不知反訴被告是否提供反訴原告金錢協助等語，亦難率認
    反訴被告皆未支付家庭生活費用而惡意遺棄反訴原告於繼續
    狀態。此外，反訴原告復未提出反訴被告惡意遺棄反訴原告
    之具體事證並舉證以實其說，是反訴原告爰依民法第一千零
    五十二條第一項第五款訴請判准離婚，亦非有理由。
　（四）兩造婚姻究否發生破綻？是否具有重大難以維持之事由？且
  　該等事由應歸責於何人？
  1.按民法第一千零五十二條第二項所稱「有前項以外之重大事
    由，難以維持婚姻者」，乃屬抽象、概括之離婚事由。此係
    民法親屬編於七十四年修正時，因應實際需要而參酌各國立
    法例，並導入破綻主義思想所增設，但其事由應由夫妻之一
    方負責者，僅他方得請求離婚，即徵本項係採消極破綻主義
    精神。至是否符合難以維持婚姻之重大事由，判斷標準則為
    婚姻是否已生破綻而無回復之希望。然此婚姻是否已生破綻
    而無回復之希望，仍應依客觀標準，即難以維持婚姻之事實
    ，是否已達任何人處於同一境況，均將喪失維持婚姻意欲之
    程度而定。末以同項但書規定「難以維持婚姻之重大事由應
    由夫妻之一方負責者，僅他方得請求離婚」，則係基於肯定
    有責配偶之離婚請求，無異承認恣意離婚，此將破壞婚姻秩
    序且有背道義，尤其違反自己清白之法理而非公允，亦與國
    民之法感情及倫理觀念相悖。然若該等重大事由，夫妻均須
    負責時，則應比較衡量雙方之有責程度，僅責任較輕之一方
    得向責任較重之他方請求離婚，如有責程度相同時，雙方均
    得請求離婚（最高法院九十四年臺上字第二０五九號判決意
    旨參照）。
  2.總合證人即兩造所生未成年子女戊○○前揭證詞，佐以反訴
    被告長期酒後在家吵鬧、辱罵甚或互指對造外遇，導致反訴
    原告承受莫大精神壓力且嚴重影響生活作息與情緒調適，遂
    偕同未成年子女離家而分居至今之年餘期間，仍未反省其對
    反訴原告造成之身心傷害，更以反訴原告在外誹謗其聲譽而
    向臺灣宜蘭地方法院檢察署提出告訴，即徵反訴被告迄今猶
    未體認並思考兩造相處模式及反訴原告人格尊重之改善方法
    ，更無謀求兩造平和溝通並規劃未來生活及未成年子女完善
    照護之意欲，以致夫妻情感日益疏離，甚已全無往來互動，
    僅存相互指責、抱怨與不滿之情緒，顯見兩造觀念歧異甚鉅
    ，已然嚴重破壞夫妻誠信互愛之基礎，當認兩造夫妻情愛確
    已喪失殆盡而嚴重妨礙家庭生活之美滿幸福，此情衡以任何
    人處於相同地位時，皆難期待仍能繼續維繫婚姻及家庭生活
    之和諧。從而，兩造婚姻既已發生嚴重破綻且無回復之望，
    自屬具備不能維持婚姻之重大事由無疑，且此結果，應由反
    訴被告負擔較高之過失責任，反訴原告爰依民法第一千零五
    十二條第二項訴請判准兩造離婚，於法有據，應予准許如主
    文第三項所示。
二、關於未成年子女權利義務之行使或負擔部分：
  （一）按夫妻離婚者，對於未成年子女權利義務之行使或負擔，法
    院得依夫妻之一方、主管機關、社會福利機構或其他利害關
    係人之請求或依職權酌定之，民法第一千零五十五條第一項
    定有明文。次按，法院依民法第一千零五十五條裁判時，應
    依子女最佳利益，審酌一切情狀，參考社工人員之訪視報告
    ，尤應注意下列事項：子女之年齡、性別、人數及健康情
    形。子女之意願及人格發展之需要。父母之年齡、職業
    、品行、健康情形、經濟能力及生活狀況。父母保護、教
    養子女之意願及態度。父母子女間或未成年子女與其他共
    同生活之人間之感情狀況，民法第一千零五十五條之一亦已
    明定。
  （二）參酌本院依職權函請侯元芳社會工作師事務所及反訴原告現
    居地址（保密）之主管機關訪視兩造及未成年子女後，前開
    單位綜合兩造之身心狀況、親職能力、照顧意願、居家環境
    、經濟能力、正式及非正式資源支持、未成年子女與家庭成
    員互動情形與未成年子女受監護之認知及意願等因素而函覆
    之未成年人監護權調查報告所載：
  1.反訴原告部分：
  (1)反訴原告外型纖瘦、嬌小，談吐有條理，抗壓性強且負責，
    與原生家庭成員情感連結緊密，原生家庭成員亦提供穩固之
    支持與協助。
  (2)反訴原告現與三名未成年子女同住三樓透天厝，復得胞弟協
    助照顧，居住環境生活機能便利，屋內空間尚稱寬敞，陳設
    整齊，環境清潔，反訴原告與未成年子女己○○共用房間，
    未成年子女丁○○則與胞妹戊○○共同使用房間。
  (3)未成年子女丁○○、戊○○均稱：自其等出生便由反訴原告
    實質照顧，望能續由反訴原告擔任監護人，未成年子女己○○則因年幼而無法明確表達想法，但與反訴原告及胞姐情感
    依附強烈，互動親密。
  (4)反訴原告具有專業技能及工作能力，收入雖非豐裕，但得原
    生家庭成員充分支持與協助，亦與三名未成年子女情感聯繫
    親密，親職能力完整而可穩定三名未成年子女之身心發展。
  (5)反訴被告部分：
  (6)反訴被告監護意願強烈，雖因工作關係而少與三名未成年子
    女相處，但重視三名未成年子女之身心發展與需求，然因其
    與反訴原告分居年餘而未與未成年子女共同生活，故不清楚
    三名未成年子女之現況。
  (7)反訴被告認未成年子女丁○○、戊○○現各就讀高中三年級
    與專科二年級，故以協助未成年子女丁○○、戊○○之自有
    規劃與目標為主，未成年子女己○○則尚年幼，故將全力滿
    足未成年子女己○○之未來照顧事務而促使未成年子女己○○朝正向發展。
  (8)反訴被告現住社區環境整潔有規劃，生活機能佳，屋內空間
    寬敞，採光良好並具有未成年子女之專屬活動空間。
  (9)反訴被告身心健康，具有技術性工作專長，收入約二至五萬
    元，亦有家族經營事業之經濟支持，經濟能力足以滿足三名
    未成年子女之基本生活所需及身心正向發展等情，並審酌兩
    造身心狀況、經濟能力、親友資源、監護意願及親子關係等
    因素，本院認兩造之監護意願、照護能力及支持系統均能提
    供及滿足未成年子女之基本生活需求與身心正向發展，然以
    反訴原告針對教養、照顧及扶育未成年子女之各項能力與家
    庭連結支援系統皆稱完善，復與三名未成年子女情感連結強
    烈，亦為三名未成年子女之主要情感依附對象，且以未成年
    子女己○○現仍處於兒童之成長階段，精神及人格正值可塑
    性最高之時期，亟需廣闊及細膩之呵護與關懷，反訴原告既
    自三名未成年子女出生至今，即實際負起主要照顧工作，期
    間均無嚴重疏忽而影響三名未成年子女之身體健康或人格發
    展，當屬未成年子女之主要養育者。換言之，反訴原告已長
    期負擔未成年子女丁○○、戊○○及己○○之生活事務教導
    、扶養與撫育之責，盡力照料、扶育未成年子女且有意為之
    全然付出，三名未成年子女均對原告提供之照顧模式、依附
    對象及目前生活環境之各該人、事、物日漸熟悉適應，復查
    無反訴原告有何不利於三名未成年子女之行為事實，且未成
    年子女丁○○、戊○○亦先後於訪視及到庭時，明確表達望
    能續與反訴原告共同生活並由反訴原告監護之意願，故衡酌
    三名未成年子女之最佳利益，本院爰將關於兩造所生未成年
    子女丁○○、戊○○及己○○權利義務之行使或負擔，酌定
    皆由原告任之而如主文第四項所示。至反訴原告倘確定負擔
    兩造所生未成年子女丁○○、戊○○及己○○權利義務之行
    使或負擔，期應慎思並慮及三名未成年子女關於父系親情連
    結之重要性與必要性，儘速與反訴被告協議達成反訴被告與
    未成年子女會面交往之期間及方式，俾使未成年子女得以享
    受反訴被告及反訴被告家庭成員所願付出之呵護與關懷而獲
    取平衡及完整之親情並健全人格發展。併此述明。
三、關於未成年子女扶養費用負擔部分：
  （一）按父母對於未成年之子女，有保護及教養之權利義務；負扶
    養義務者有數人，而其親等同一時，應各依其經濟能力；至
    扶養之程度，應按受扶養權利者之需要，與負扶養義務者之
    經濟能力及身分定之，民法第一千零八十四條第二項、第一
    千一百十五條第三項、第一千一百十九條分別定有明文。申
    言之，就權利方面而言，父母對於未成年之子女具有教養之
    權利，此謂親權之行使；另就義務方面而言，父母對於未成
    年子女負有保護扶養之義務，此種保護扶養義務乃屬「生活
    保持義務」而非「生活扶助義務」，亦即父母對未成年子女
    之扶養義務不以未成年子女「不能維持生活而無謀生能力」
    為必要。次按，民法第一千零五十五條第一項規定：夫妻離
    婚者，對於未成年子女權利義務之行使或負擔，依協議由一
    方或雙方共同任之。未為協議或協議不成者，法院得依夫妻
    之一方、主管機關、社會福利機構或其他利害關係人之請求
    或依職權酌定之。性質應屬非訟事件，本應向管轄之非訟法
    院聲請裁定，惟夫妻既已提起離婚訴訟，如嚴格限制當事人
    須俟離婚訴訟判決確定後，再另案聲請法院裁定，非但增加
    當事人及法院之勞費，同時亦使當事人與法院無從於離婚訴
    訟中，併就對於未成年子女權利義務行使或負擔之問題為通
    盤之考量，乃於民事訴訟法第五百七十二條之一第一項規定
    ：離婚之訴，當事人得於第一審或第二審言詞辯論終結前，
    附帶請求法院於認原告之訴為有理由時，並定對於未成年子
    女權利義務行使、負擔之內容及方法，以資兼顧。至所謂定
    對於未成年子女權利義務行使、負擔之內容及方法，包括由
    何人行使或負擔對於未成年子女之權利義務；未行使或負擔
    權利義務之一方與未成年子女如何會面、交往；扶養費用負
    擔之方式；給付子女將來扶養費用及維持子女將來生活所必
    需之財產等事項之酌定在內（最高法院九十一年度臺上字第
    一五一九號判決意旨參照）。揆諸上開說明，即徵法院於離
    婚事件中，為未成年子女酌定權利義務行使負擔之內容及方
    法時，得依請求或依職權命未行使或負擔權利義務之一方給
    付扶養費，再依民法第一千零六十九條之一準用第一千零五
    十五條規定。秉此，反訴原告主張反訴被告對未成年子女丁○○、戊○○、己○○均負有扶養義務，故反訴被告應於三
    名未成年子女各自成年前，負擔三名未成年子女之扶養費用
    ，並依民事訴訟法第五百七十二條之一第一項、第五項規定
    ，以己身名義請求法院併予酌定未成年子女扶養費用之負擔
    方式，即屬有據。
  （二）關於原告扶養未成年子女丁○○、戊○○及己○○所支出之
    扶養費用，即三名未成年子女受扶養之程度，依前開規定及
    說明，得按受扶養權利者即未成年子女之需要，與負扶養義
    務者即兩造之經濟能力及身分而為適當之酌定。查：
  1.扶養費乃維持受扶養權利人生活所需之費用，其費用之需求
    係陸續發生，而在行使負擔子女權利義務之一方，其支出亦
    屬繼續性之給付，並非一次給付，僅於父母之一方或雙方過
    去已有惡意不給付之行為而足以預見將來將有到期不履行之
    虞，始例外採用一次給付之方式，應較符合此類債務之本旨
    。總此，本件因無特別情事可資證明存有需命扶養義務人即
    反訴被告一次給付之必要，且命扶養義務人一次給付鉅額扶
    養費用總數在事實上亦甚不可能，故本院仍認分期給付扶養
    費用為適當，反訴原告請求反訴被告應分期給付未成年子女
    丁○○、戊○○、己○○扶養費用，為有理由。
  2.參酌反訴原告所提之臺灣地區家庭收支調查結果綜合分析，
    國人平均每月支出為一萬七千六百零七元，再衡酌未成年子
    女丁○○將滿十八歲，未成年子女戊○○則已滿十六歲，未
    成年子女己○○未滿四歲，尚無謀生能力且需悉心照料之客
    觀情狀，認反訴原告主張未成年子女己○○每月一萬七千六
    百零七元核算所需扶養費用，尚稱合理。惟未成年子女丁○○、戊○○因年紀稍長，所需扶養費用尚難與未成年子女己○○每月所需扶養費用等量齊觀，自應衡酌未成年子女丁○○、戊○○之年齡、就學狀況及生活自理能力予以酌減，方
    屬公平。從而，本院參酌上情，認未成年子女丁○○每月扶
    養費用以一萬元計算，未成年子女戊○○每月扶養費用以一
    萬二千元計算為合理。另依卷附訪視評估報告所示之兩造經
    濟現狀與生活型態，佐以兩造所負扶養未成年子女之義務同
    為第一順位及日後皆由反訴原告實際負責三名未成年子女生
    活照顧之勞力負擔等因素，認反訴原告主張兩造應依一比一
    之比例分擔三名未成年子女之扶養費用為適當，爰酌定由反
    訴被告應按月支付未成年子女丁○○扶養費用五千元，未成
    年子女戊○○扶養費用六千元，未成年子女己○○扶養費用
    八千八百元如主文第五、六、七項所示。
  3.末按，法院依民事訴訟法第五百七十二條之一附帶請求酌定
    監護權行使事項時，該附帶請求應為非訟事件性質，此部份
    判決嚴格言之，應為裁定性格，並無實質確定力，須待離婚
    等前提訴訟判決確定時，始生離婚、婚姻解消等效果，附隨
    處分之命給付扶養費部分方生執行力問題。若在此類判決主
    文內所明定給付扶養費用之始期早於兩造婚姻消滅，顯非合
    理，若該始期晚於兩造婚姻消滅，又非妥當，故於此類判決
    主文內所定給付之始期，應自前提訴訟判決確定之日起算，
    始不致發生與前提訴訟相矛盾之結果（臺灣高等法院暨所屬
    法院九十三年度法律座談會決議內容參照）。總此，反訴被
    告應自本件判決確定之日起，至兩造所生未成年子女丁○○
    、戊○○及己○○各自成年之日止，按月於每月十五日前，
    給付反訴原告關於兩造所生未成年子女丁○○扶養費用五千
    元，未成年子女戊○○扶養費用六千元，未成年子女己○○
    扶養費用八千八百元。又命反訴被告分期給付扶養費用，唯
    恐日後反訴被告拒絕或拖延履行而不利於未成年子女，爰參
    酌上開規定，併予諭知反訴被告如遲誤一期履行，其後之期
    間視為已到期，藉以確保未成年子女丁○○、戊○○及己○○受扶養之權利而判決如主文第五、六、七項所示。
肆、本件本訴、反訴之各該事證已臻明確，兩造其餘攻擊防禦方
    法及舉證，核與本件判決結果不生影響，爰不一一論究。特
    此敘明。
伍、訴訟費用負擔之依據：民事訴訟法第七十八條。
中　　華　　民　　國　 100　　年　　9 　　月　　20　　日
                  臺灣宜蘭地方法院家事法庭
　　　　　　　　　　  法　官　陳嘉年
以上正本係照原本作成。
如對本判決上訴，須於判決送達後20日之不變期間內，向本院提
出上訴狀（應附繕本）。如委任律師提起上訴者，應一併繳納上
訴審裁判費。
中　　華　　民　　國　 100　　年　　9 　　月　　21　　日
　　　　　　　　　　　書記官　吳慧芳

